【裁判字號】    90,易緝,257
【裁判日期】    901231
【裁判案由】    贓物等
【裁判全文】
臺灣板橋地方法院刑事判決                          九十年度易緝字第二五七號
    公  訴  人  臺灣板橋地方法院檢察署檢察官
    被      告  乙○○
右列被告因贓物等案件，經檢察官提起公訴（八十九年度偵字第一三四五八號），本
院判決如左：
    主  文
乙○○共同連續收受贓物，處有期徒刑伍月，如易科罰金以參佰元折算壹日。
扣案變造之丙○○身分證、甲○○身分證上之「乙○○」「李婉綺」照片各壹張均沒
收。
    事  實
一、乙○○因案即將遭法院通緝為掩飾身分，乃基於收受贓物及變造特種文書之概括
    犯意，明知劉堯明（係現役軍人，搶奪罪部分另移由軍事法院檢察署偵辦）於民
    國八十九年五月底，在其位於臺北縣三重市○○街二十七巷二十八號七樓之住處
    ，所交付之丙○○所有之身分證一張，係搶得之贓物，仍加以收受，旋即於台北
    縣三重市○○路○段八一號六樓六０一室，將丙○○之身分證以牙籤沾酒精將身
    分證之塑膠護膜掀開，以刀片將相片切下，換貼自己照片後，再用完稿膠貼上護
    膜之方式予以變造後供己使用。李婉綺（業經審結）乃乙○○之女友，亦因案將
    遭法院通緝為掩飾身分，二人共同基於收受贓物之犯意聯絡，明知劉堯明於八十
    九年六月二十七日，在台北縣三重市○○路○段八十一號六樓六０一室，所交付
    之甲○○所有之身分證一張及化妝品一批（含眼影三盒、眉筆一支、睫毛夾一支
    、ＣＤ化妝禮品組合一盒、睫毛膏六支、唇凍一盒、口紅七支等），係劉堯明與
    姓名年籍不詳綽號「河吉」之成年男子，於八十九年六月二十六日五時許，在台
    北縣三重市○○路○段五八巷二九號前搶奪甲○○之贓物，乙○○仍與李婉綺共
    同收受身分證，李婉綺另收受化妝品供己使用；乙○○收受甲○○之身分證後，
    旋於同日（即八十九年六月二十七日）在上開台北縣三重市○○路○段八十一號
    六樓六０一室與李婉綺共同基於變造特種文書之犯意聯絡，由李婉綺提供照片，
    乙○○以同前方式將甲○○身分證換貼李婉綺照片之方式變造特種文書，並於八
    十九年七月初在上址交付李婉綺使用。嗣於八十九年七月十三日下午四時三十分
    許，乙○○、李婉綺、劉堯明等在臺北縣三重市○○路○段八十一號六樓六０一
    室為警查獲，乙○○與李婉綺竟為逃避刑責，使用前揭變造之身分證供警查驗，
    然為值勤之員警當場發覺，並循線查知上情。並扣得前揭變造之身分證二張、化
    妝品一批。
二、案經台北縣警察局土城分局報請台灣板橋地方法院檢察署檢察官偵查起訴。
    理  由
一、右揭事實業據被告乙○○坦承不諱，核與劉堯明於警訊中供承：「化妝品給李婉
    綺，身分證給乙○○」，乙○○知道甲○○之身分證、李婉綺知道化妝品係其搶
    奪之贓物，甲○○之身分證係「在我搶來的隔天，在自強路三段被逮捕的地方給
    他的」，化妝品是「和身分證同一天在同地點給他的」；丙○○之身分證是「河
    吉」給伊，伊於八十九年五月份在乙○○溪尾街的家中交給乙○○。共同被告李
    婉綺於警訊中供承：「這張身分證是乙○○給我的，相片是我，是乙○○貼上去
    的」「乙○○是在七月初在三重市○○路○段八十一號六樓交給我的」，乙○○
    所變造之二張身分證「都是劉堯明給他的」「（丙○○之身分證）劉堯明是大約
    在五月初的時候，在三重市○○街乙○○家中給他的，當時我有在場」「（甲○○之身分證）是劉堯明於六月底、七月初左右（詳細日期忘記了），在三重市○○路○段我們租的房間交給乙○○，當時我有在場」「．．．而甲○○那張是他
    （指劉堯明）去搶來的」「是劉堯明去搶了之後，拿到自強路我們租的那裡，他
    告訴我們是他早上看到二個酒店上班的小姐，他就搶了那一位長的比較漂亮那個
    的一只黑色皮包，裡面有身分證、化妝品和一支ＮＯＫＩＡ牌五一三０型的手機
    」「化妝品我有挑一些起來用，現放在自強路那裡」「（妳為何要使用變造之身
    分證）因為怕被通緝，所以準備用來跑路的」，並供承「我知道」化妝品及身分
    證係劉堯明搶來之贓物等語相符。且前開甲○○身分證及化妝品一批，乃甲○○
    於八十九年六月二十六日五時許，在台北縣三重市○○路○段五八巷二九號前，
    遭搶之贓物，此據被害人甲○○於警訊中指述在卷，並有贓物認領保管單一件、
    丙○○、甲○○之身分證各一張附卷可稽。本案事證明確，被告犯行堪以認定。
二、核被告乙○○收受身分證之所為，係犯刑法第三百四十九條第一項之收受贓物罪
    ；其與李婉綺共同變造身分證後持以行使之所為，係犯刑法第二百十二條、第二
    百十六條之行使變造特種文書罪。被告乙○○與李婉綺就收受及變造甲○○身分
    證之行為，有犯意聯絡及行為分擔，為共同正犯；被告變造身分證後復持以行使
    ，其變造之低度行為，應為行使之高度行為所吸收，不另論罪。先後二次收受贓
    物及變造身分證之行為，各係時間緊接，所犯罪名與構成要件均屬相同，顯各係
    基於概括犯意為之，應依刑法第五十六條連續犯之規定各以一罪論，並均加重其
    刑。所犯二罪間，有方法、結果之牽連關係，為牽連犯，應從一重之收受贓物罪
    處斷。爰審酌被告之品性、犯罪之動機、目的、手段、所生危害及犯罪後之坦承
    犯行之態度等一切情狀，量處如主文所示之刑，並諭知易科罰金之折算標準示懲
    。另查被告犯罪後，刑法第四十一條業於九十年一月四日經立法院修正通過為：
    「犯最重本刑為五年以下有期徒刑以下之刑之罪，而受六個月以下有期徒刑或拘
    役之宣告，因身體、教育、職業或家庭之關係或其他正當事由，執行顯有困難者
    ，得以一元以上三元以下折算一日，易科罰金。但確因不執行所宣告之刑，難收
    矯正之效，或難以維持法秩序者，不在此限。併合處罰之數罪，均有前項情形，
    其應執行之刑逾六月者，亦同。」，並於同年一月十日經總統公布，於同年一月
    十二日生效，比較新舊法之結果，以舊法並未有利於被告，依刑法第二條第一項
    前段之規定，應適用新法，合此敘明。
三、變造之丙○○身分證上之「乙○○」照片一張、甲○○身分證上之「李婉綺」照
    片一張，係被告供犯罪所用且分屬被告乙○○、李婉綺所有之物，業據被告供明
    在卷，依法宣告沒收。
據上論斷，應依刑事訴訟法第二百九十九條第一項前段、刑法第二十八條、第五十六
條、第三百四十九條第一項、第二百十六條、第二百十二條、第五十五條、修正後第
四十一條第一項前段、第三十八條第一項第二款、罰金罰鍰提高標準條例第一條、第
二條，判決如主文。
本案經檢察官張慶林到庭執行職務
中    華    民    國      九十        年      十二    月     三十一     日
                                      臺灣板橋地方法院刑事第一庭
                                          法  官  毛崑山
右正本證明與原本無異。
如不服本判決，應於判決送達後十日內，向本院提出上訴狀。
                                          書記官  楊灥
中    華    民    國      九十一      年      一      月       三       日


司法院資訊處製作；財團法人民間司法改革基金會備份。
